【裁判字號】    98,上重更(一),31
【裁判日期】    981015
【裁判案由】    偽造文書等
【裁判全文】
臺灣高等法院刑事判決            98年度上重更(一)字第31號
上  訴  人
即  被  告  甲○○
上列上訴人因偽造文書等案件，不服臺灣臺北地方法院93年度重
訴字第41號，中華民國95年7月4日第一審判決（起訴案號：臺灣
臺北地方法院檢察署93年度偵字第14890 號及移送併辦案號：同
署93年度偵字第20457號、94年度偵字第4066號、第21801號、第
23526號），提起上訴，經最高法院第1次發回更審，本院判決如
下：
    主  文
原判決撤銷。
甲○○共同連續行使偽造私文書，足以生損害於他人，處有期徒
刑肆年陸月。如附表一、二、三所示偽造之印文及署名均沒收。
    事  實
壹、甲○○與吳佩珊（就附表一編號18至20部分，經原審法院以
    97年度重訴字第48號判處罪刑確定）係父女關係，吳佩珊曾
    居留於美國，通曉英文，其等均明知吳佩珊在臺灣銀行外幣
    存款僅美金數百元，台幣存款亦僅新臺幣（下同）3,194 元
    ，甲○○在台灣銀行外幣存款僅有美金100 元，在荷蘭銀行
    無美金存款，顯無資力開立美金上億元之擔保信用狀（Stan
    dby Letter of Credit），甲○○與吳佩珊（就附表一編號
    18至20部分）、不詳姓名年籍、通曉英文之成年人共同基於
    行使偽造私文書及意圖為自己不法所有之概括犯意聯絡（另
    下列一之(2)係獨自基於詐欺概括犯意），由吳佩珊、不詳姓
    名年籍、通曉英文之成年人負責偽造附表一、二、三所示文
    書（除附表一編號1至5、8、10至12、16、17；編號10至12
    部分由不知情乙○○繕打；附表三編號1至3因均尚未偽造署
    押、印文而不構成偽造私文書外），由被告負責出面行使，
    其等分工既定，連續為下列行為：
一、甲○○於92年6 月間，透過友人趙志孔結識乙○○，向乙○○謊稱自己身價美金數千億元，可持定期存單向國外銀行質
    押借款供投資之用，鼓吹乙○○介紹金主共同投資，並邀乙○○擔任其英文秘書，再經由乙○○介紹結識澳大利亞籍人
    士伊恩‧葛雷（Ian J. Gray，下稱伊恩）。
  (1)甲○○得知伊恩亟需大筆資金，竟向伊恩謊稱：能開立鉅額
    銀行存款證明供伊恩融資擔保之用，且為取信於伊恩，甲○○與吳佩珊（就附表一編號18至20部分）、不詳姓名年籍、
    通曉英文之成年人，於不詳時、地，共同偽造附表一編號6
    、7 、9、13至15、18至21所示之「ABN-AMRO Bank荷蘭銀行
    臺北分行PERSONAL BANKING CENTER 理財服務中心」、「臺
    灣銀行國外營業部」印文、「Eric Chen」、「MEI-FENG HO
    」、「黃朝貴」、「D.C. Chiou」、「Cheng-Fan Feng」、
    「Sheng Yuan Huang」等署名，進而偽造該等銀行擔保函（
    Bank Guarantee）、定期存款存單、資金證明（Proof of F
    unds）、存款交易明細查詢單、保管收據（Safekeeping Re
    ceipt）、擔保信用狀（Stand Letter of Credit ）等件，
    甲○○並自92年7、8月某日起至93年6、7月止，連續在台北
    市○○○路、林森北路口的麥當勞、來來飯店（現改為台北
    喜來登大飯店。由吳佩珊陪同被告至來來飯店提示附表一編
    號18至20文件）等地，陸續將附表一編號6、7、9、13至15
    、18至20所示偽造之文件出示予伊恩，以證明其有資力而行
    使之。期間，甲○○於93年1月間，交付乙○○荷蘭銀行空
    白便箋1本及預先擬定之草稿數紙，指示不知情之乙○○依
    照草稿內容在空白便箋上繕打荷蘭銀行資金證明（附表一編
    號10至12），另於不詳時、地，與不詳姓名年籍、通曉英文
    之成年人繕打台灣銀行擔保函（附表一編號1至5、8、16、1
    7），均將銀行主管簽名欄空白交還予甲○○，並陸續提示
    予伊恩，使伊恩更確信甲○○為有資力之人士。甲○○另向
    乙○○出示附表一編號21所示之擔保信用狀，表示何全應亦
    為金主可開立信用狀以證明其與何全應均有資力而行使之，
    並藉上開提示附表一編號1至20所示文件方式施用詐術，再
    向伊恩謊稱須查證費用，上開銀行文件始能迅速通過查證等
    語，使伊恩陷於錯誤，遂委由乙○○於台北市六福皇宮飯店
    內，給付票面金額共計美金1,000萬元美國銀行支票28張予
    甲○○，作為開立存款證明之查證費用，足生損害於荷蘭銀
    行、臺灣銀行核發文件之正確性及附表一編號6、7、9、13
    至15、18至21所示文件上各該名義人之權益。
  (2)甲○○獨自承上同一詐欺概括犯意，於93年2月某日，向乙○○出示面額美金8萬元、發票人吳品洋、發票日93年2月21
    日支票1紙（無積極事證證明為偽造），使乙○○誤以為甲○○有相當資力而陷於錯誤，遂應甲○○邀請同赴港旅遊時
    ，同意代甲○○墊付旅遊費用103,751元。又獨自承上同一
    詐欺犯意，甲○○於93年4月某日，邀乙○○共同前往荷蘭
    、瑞士擔任其英語翻譯時，並以待取得佣金後，即可給付報
    酬，使乙○○不知有詐而陷於錯誤，再次為甲○○墊付旅費
    美金3,000元及103,000元。
  (3)嗣乙○○向臺灣銀行、荷蘭銀行查證始知附表一編號6、7、
    9、13至15、18至21 等文件均屬偽造。甲○○拒不償還乙○○代墊之旅費，並避不見面，乙○○及伊恩方知受騙。伊恩
    旋向甲○○追回上開27張支票，另1 張因甲○○稱遭搶，經
    緊急向美國銀行請求止付，始未造成嚴重損失。
二、甲○○於93年4月間，利用荷蘭EUTRAC Netherlands B.V.公
    司（下稱EUTRAC公司）亞洲代表唐宋明（Tang Soon Ming音
    譯）及合夥人Jan Nijboer 至臺北出差之機會，承上同一共
    同行使偽造私文書犯意聯絡，稱自己擁有鉅額存款，希望尋
    求投資及合作之機會，並交付其與不詳姓名年籍、通曉英文
    之成年人，於不詳時、地共同偽造如附表一編號22所示之定
    存金額美金10億元荷蘭銀行定期存款存單彩色影本3紙而行
    使之，足生損害於荷蘭銀行核發存款證明文件之正確性及該
    文件上名義人之權益。
三、甲○○於93年2月間，透過吳福結識任職於馬來西亞Sterl
    ing Splendour Sdn. Bhd. 公司（下稱Sterling公司）之黃
    國榮，遂向黃國榮謊稱：願意開立金額美金5,000 萬元之荷
    蘭銀行不可撤銷擔保信用狀（Irrevocable Standby Letter
    of Credit），作為Sterling公司在馬來西亞向馬來西亞銀
    行融資之擔保，黃國榮即安排引見Sterling公司負責人荷曼
    托‧東姑‧安德烈（Hermanto Tangkau Andrian，下稱荷曼
    托）。
  (1)甲○○承前同一共同犯意聯絡，先於93年4 月某日，在不詳
    地點，與不詳姓名年籍、通曉英文之成年人共同偽造附表二
    編號1、2所示荷蘭銀行臺北分行不可撤銷擔保信用狀2 紙。
    甲○○向不知情黃國榮謊稱：須給付開狀費用20萬元等語，
    由不知情黃國榮轉知荷曼托，並依荷曼托指示於同年4 月27
    日，前往臺北市○○○路○段善導寺對面之麥當勞速食店2樓
    ，甲○○出示附表二編號1 所示不可撤銷擔保信用狀予黃國
    榮而行使之，並表示已傳真附表二編號2 所示不可撤銷擔保
    信用狀至荷曼托指定之融資銀行馬來西亞銀行，使荷曼托信
    以為真而陷於錯誤，指示黃國榮當場交付開狀費用20萬元，
    足以生損害於荷蘭銀行核發不可撤銷擔保信用狀之正確性及
    附表二編號1、2各該文件上名義人之權益。
  (2)甲○○假台灣荷蘭銀行無法提供有效查證，旋於93年4 月30
    日與吳福、丙○○同往新加坡。於同年5月3日在新加坡佳
    樂帝大飯店與荷曼托會面，向荷曼托訛稱：改由荷蘭銀行辦
    理KTT 發文方式委託新加坡銀行及馬來西亞銀行代理授信查
    證作業，惟須再給付查證費用20萬元，使荷曼托再次陷於錯
    誤，遂指示丙○○聯絡在台之妻，委請其妻當天在臺北市○○○路○段198號住處樓下，先交付10萬元予甲○○指定之不
    知情張銀享代收；同年月4日，因無法收到台灣荷蘭銀行KTT
    文件，甲○○訛以：因前款項不足無法作業，要求再支付查
    證費用，荷曼托不知有詐第3 度而陷於錯誤，再次指示丙○○聯絡其妻，於上開住處，交付美金3 千元及1萬5千元予張
    銀享收受。甲○○則於同年5月5日，在新加坡與荷曼托簽訂
    SBLC交易作業協議書，並出示事先於不詳時、地，與不詳姓
    名年籍、通曉英文之成年人共同偽造附表二編號3 所示國際
    銀行專用電報確認荷蘭銀行信用狀通知函（KTT）2紙，表示
    其已依約開立不可撤銷擔保信用狀2 紙傳真予馬來西亞銀行
    而行使之，足以生損害於荷蘭銀行開立信用狀通知函之正確
    性。甲○○雖即要求荷曼托依約給付美金1,500 萬元酬金，
    但荷曼托以不可撤銷擔保信用狀尚未確認真正為由，拒絕當
    場給付，始未進一步交付酬金受損。
  (3)嗣經馬來西亞銀行查證結果，附表二所示之不可撤銷擔保信
    用狀及通知函均屬偽造，荷曼托始知受騙。
四、甲○○於93年4 月與友人即臺北市下埤里里長吳武郎（經不
    起訴處分確定）共赴瑞士旅遊時，結識丁○○（經不起訴處
    分確定）。甲○○得知丁○○因經商之故，熟識眾多國外客
    戶，向丁○○誆稱：伊在臺灣銀行有美金7,000 億元之存款
    ，盼丁○○引薦國外公司與伊合作投資等語，丁○○遂委任
    位於美國南卡羅萊納州之Richard W. Arnold 律師事務所調
    查甲○○之資產狀況。
  (1)甲○○明知臺灣銀行尚未在英國倫敦設置倫敦分行，竟於不
    詳時、地，與不詳姓名年籍、通曉英文之成年人繕打附表三
    編號1、2、3所示由臺灣銀行倫敦分行開予Wachovia Bank（
    下稱Wachovia銀行）、開狀日93年7月27日、到期日94年8月
    27日、申請開狀人甲○○、受益人Tropos Capital Co. of
    America（下稱Tropos公司）之擔保信用狀共24張（均未偽
    造署押、印文），再承上同一行使偽造私文書犯意，將該24
    紙擔保信用狀連同甲○○護照彩色影本等件為包裹，於同年
    8月4日冒用「臺灣銀行倫敦分行Huang Sheng-Yuan」名義為
    托運人，受貨人為美國Wachovia銀行，復在附表三編號4所
    示DHL快遞公司之寄件資料寄件人簽名欄內偽造「陳吳立銘
    」署名1枚，用以表示「陳吳立銘」與DHL快遞公司訂立貨物
    運送契約之意，再交付托運而行使之，足生損害於「陳吳立
    銘」之權益及DHL快遞公司管理快遞寄送業務之正確性。
  (2)經Wachovia銀行收受上開包裹後即進行查證。甲○○為取信
    於該銀行，復與不詳姓名年籍、通曉英文成年人於不詳時、
    地，偽造附表三編號5、6所示臺灣銀行總行函、編號7 國際
    銀行專用電報、編號8、9所示「臺灣銀行倫敦分行」函及國
    際銀行專用電報，內容表示臺灣銀行總行、「臺灣銀行倫敦
    分行」均已確認曾寄發上開24張擔保信用狀等語，先後傳送
    予Wachovia銀行而行使之，足生損害於臺灣銀行開立擔保信
    用狀之確實性及己○○、庚○○、「黃朝貴」、「Huang Sh
    eng Yuan」、「Lin Gin Chen」之權益。
  (3)甲○○另為取信於Richard W. Arnold 律師事務所，明知其
    前在臺灣銀行敦化分行開設之帳號 000-000-00000-0外匯綜
    合存款帳戶內僅結存美金100元，竟於93年8月初某時，在臺
    北市○○○路○段80巷11弄5號住處內，剪貼經辦人「楊淑卿
    」之職章印文、年月日「930627」、櫃臺機編號「0000000
    轉帳」、存入「700,000,000,000.00」、結存「700,000,00
    0,000.00」等字樣在上開帳戶存摺內頁上，而偽造附表三編
    號10所示外匯存款結存美金7,000億元之存摺內頁。又於不
    詳時、地偽造附表三編號11至14所示之美金存款戶金額帳戶
    明細（Details of Account）、資金證明書及編號15所示之
    委任書（Power of Attorney）等件，並於93年8月23日以甲○○自己名義為托運人，委由DHL快遞公司將上開文件連同
    存摺封面、外匯綜合存款辦法內頁一併快遞予Richard W. A
    rnold律師事務所律師Karen Barker收受而行使之，足生損
    害於臺灣銀行管理資金存款之正確性、「楊淑卿」、己○○
    、庚○○及「黃朝貴」之權益。
  (4)嗣經Wachovia銀行去函DHL快遞公司查證上開93年8月4 日之
    包裹實係由臺灣而非倫敦寄出，並檢附附表三編號1、5、8
    、9 所示文件，向臺灣銀行倫敦分行籌備處查詢上開文件之
    真偽，經臺灣銀行否認其真正，臺灣銀行倫敦分行籌備處即
    通報倫敦當地之National Criminal Information Service
    ，並於93年8 月20日填具金融機構遭歹徒詐騙案件通報單檢
    附上開文件回報臺灣銀行總行。另Richard W. Arnold 律師
    事務所見事有蹊蹺，另要求甲○○出具委任書委由吳武郎透
    過立法委員李慶安選民服務處，於93年8 月16日致電臺灣銀
    行總行國外部，查詢附表三編號11至14文件之真偽，經臺灣
    銀行國外部承辦人員廖慧珠告知該等文件非臺灣銀行發出。
    Karen Barker見狀，又直接與廖慧珠聯絡表示欲派員前往臺
    灣銀行親自確認相關文件真偽，乃委派丁○○、Nathan Cal
    houn（經不起訴處分確定）攜帶上開文件來臺，丁○○抵台
    後，並聯絡甲○○、吳武郎一同於93年8月27日上午9時15分
    許，前往臺灣銀行總行國外部，提出上開存摺封面、存款綜
    合存款辦法內頁及附表三編號10內頁、編號14資金證明書等
    4 紙以確認真偽，經廖慧珠辨識附表三編號10、14之文件係
    偽造，旋報警當場查獲，並扣得上開文件4 紙，始獲知上情
    。
貳、案經乙○○、EUTRAC公司訴由臺北市政府警察局松山分局、
    荷曼托委由黃國榮訴由臺北市政府警察局中正第一分局移請
    臺灣臺北地方法院檢察署檢察官偵查起訴暨移送併辦。
    理  由
壹、證據能力
    上訴人即被告甲○○經合法傳喚未到庭，亦未具狀表示意見
    ，惟據其於本院前審就證據能力表示如原審所述，而其於原
    審爭執乙○○、黃國榮警詢筆錄、EUTRAC公司檢舉函（本院
    前審卷第108反面、原審卷一第44頁、卷二第37、125頁，其
    中第125 頁，因該次準備程序均針對94偵字第235267號併案
    證據清單表示意見，顯然係對乙○○警詢、EUTRAC公司檢舉
    函之證據能力而為表示）之證據能力，茲分述如下：
一、本件證人即告訴人乙○○於警詢時之陳述，屬傳聞證據，且
    上訴人即被告甲○○之選任辯護人於原審表示不同意作為證
    據，本院復查無刑事訴訟法第159條之1至第159條之5例外得
    作為證據之情形，故此部分乙○○於警詢時所為之陳述，自
    無證據能力。
二、證人即告訴代理人黃國榮於警詢時之陳述，雖屬傳聞證據，
    惟其於警詢筆錄之末，均表示所供屬實；於93年7 月30日15
    時，在本分局所製作之第1次筆錄實在（偵20457卷第24頁、
    台北市政府警察局中山分局函送資料，下稱中山分局資料第
    7反面、9頁），且黃國榮經原審傳拘未到（原審卷二第69頁
    、卷三第71、149 頁、卷四第21、78頁），被告於本院前審
    亦未聲請傳喚，復未於本院提出書狀或到庭表示意見。本院
    審酌上揭警詢筆錄經彼閱認無訛後簽名於上，益見黃國榮於
    警詢供述之外部附隨環境具有較可信之特別情況，認為以之
    作為證據為適當，依刑事訴訟法第159條之3規定，黃國榮之
    警詢筆錄得作為證據。
三、至於卷附EUTRAC公司檢舉函，為外國私文書，屬傳聞證據，
    既無法得知EUTRAC公司是否為合法設立之法人，又未經認證
    ，難以逕認該等文書之真正，欠缺可靠性之擔保，依刑事訴
    訟法第159條第1項規定，應排除其證據能力。
四、以下所引證據，經本院當庭提示，檢察官對於被告以外之人
    於審判外之言詞及書面陳述，均無意見（本院卷第96頁），
    且未於言詞辯論終結前聲明異議，被告復未到庭或具狀表示
    意見，本院審酌該等證據作成之情況，認為適於為本件認定
    事實之依據，依刑事訴訟法第159條之5第2 項規定，應具有
    證據能力，合先敘明。
貳、實體部分
一、被告經合法傳喚未到庭，亦未具狀表示意見，據其於本院前
    審對附表三編號10上之存款金額，係其在住處以剪貼方式增
    列存款7千億美元；伊確實收到黃國榮交付20萬元及21萬5千
    元等事實坦承不諱，惟矢口否認有上開犯行，辯稱：(1)依陳
    勝智、趙志孔所述，伊與乙○○有債務糾紛，伊恩、荷曼托
    均未親自證述，自不得僅憑乙○○片面指訴，即認伊有犯罪
    行為。況原判決認伊恩簽發28張美國銀行支票乃其等共同協
    議，待查證存款證明後始可動用，因實際上已查知無存款，
    伊復未動用28張支票，不得認伊已詐得美金1000萬元云云。
    (2)伊收取黃國榮交付費用係用以支付其等同往新加坡的費用
    ，黃國榮遲遲無法提出開狀費用，伊見黃國榮無履約誠意，
    始返台，無犯罪故意，且事後避免麻煩已與黃國榮達成和解
    。(3)伊僅應丁○○之意剪貼，不知丁○○有何目的，且事後
    回想附表三編號10內頁影本似與其製作者不同。伊僅國小畢
    業，不諳英文，卷內雖有多份文書資料係偽造，然尚乏積極
    證據證明伊與不詳姓名成年人共同行使偽造私文書。觀諸卷
    內文書資料可知金額均異常龐大，可透過銀行查證即知真偽
    ，欲偽造並行使該等文書，並非易事，告訴人等均非無知之
    人，倘文書資料係伊偽造，焉敢同往銀行查證？且同時遭查
    獲之丁○○、吳武郎、NATHAN CALHOUN事前均看過卷附文書
    ，且依丁○○、吳武郎所陳，伊未看過該等文書，竟將責任
    推諉伊，伊顯係遭利用云云。
二、經查：
(一)犯罪事實欄壹之一部分
  (1)上開犯罪事實壹之一（一）部分，業經乙○○指證歷歷（原
    審卷三第93至96頁、本院卷第72、73頁），並有乙○○提出
    附表一編號1至21 所示台灣銀行擔保函、資金證明、擔保信
    用狀、荷蘭銀行定期存款存單、資金證明、確認函、存款交
    易明細查詢單、保管收據等文件及被告手寫資金證明金額明
    細、28張支票明細各1紙、荷蘭銀行空白便簽箋1紙在卷可考
    （原審卷三第102、184 頁、偵21801卷第24頁）。參以附表
    一文件發行日時間最早為92年7月14日，最晚為93年6月11日
    ，則在該等文件偽造或製作完成後，始有可能加以行使，故
    被告陸續提示附表一編號1至21文件之時間，可推知為92 年
    7、8月間起至93年6、7月間止。乙○○雖證稱：被告自92年
    間起交付文件，陸續8、9個月（原審卷三第94頁），此乃時
    間太久遺忘所致，自應以文件所顯示日期為認定依據。綜上
    ，被告向乙○○及伊恩謊稱其身價非凡，有資力持定期存單
    向國外銀行質押借款投資，並陸續出示附表一編號6、7 、9
    、13、14、15、18至20所示資金相關文件予伊恩，另出示附
    表一編號21予乙○○，使伊恩與乙○○誤以被告與金主何全
    應均屬有資力之人而行使之。期間，乙○○應被告要求在荷
    蘭銀行空白便箋上繕打附表編號10至12文件；另由被告與不
    詳姓名年籍、通曉英文之成年人共同製作附表編號1至5、8
    、16、17文件，均將銀行主管簽名欄空白而交予被告，由被
    告陸續提示予伊恩，使伊恩深信無疑。復被告向伊恩佯以：
    上開文件須查證費用，始能迅速通過查證等語，使伊恩陷於
    錯誤，伊恩遂委由乙○○在台北市六福皇宮飯店內，給付票
    面金額共計美金1, 000萬元美國銀行支票28張予甲○○，作
    為開立存款證明之查證費用等情，堪以認定。乙○○對伊恩
    交付28張美國銀行支票之目的前後所述不一，然其到院陳述
    ，之前所說行賄、查證、報酬，均包括在查證費用內（本院
    卷第94頁），故本院認以查證費用涵蓋之。另乙○○於本院
    陳稱：其應被告之託繕打文件，僅附表一編號10、12，然其
    於原審證稱：被告給我荷蘭銀行一疊空白信紙，叫我幫他打
    字，內容大概是被告在本行（即荷蘭銀行）存有多少錢，他
    當時給我草稿，不止1張（原審卷三第94頁），以附表一編
    號10至12均係以荷蘭銀行空白便箋繕打，用紙、內容均相彷
    彿，則乙○○受被告之託而繕打附表一編號10至12，應較可
    信。又被告雖提示附表一編號21文件予乙○○，然因乙○○
    僅誤以被告為有資力之人，並無因此而交付財物，此部分不
    涉及詐欺取財犯行。末被告利用DHL 快遞寄送資金讓渡書予
    伊恩，不涉及附表一所示各文件（除編號21、22外），故此
    部分與間接正犯無涉。
  (2)上開犯罪事實壹之一（二）部分，亦據乙○○陳述明確（原
    審卷第96頁），核與證人陳勝智證稱：乙○○說其向我借錢
    用途為與被告前往歐洲、香港等地辦理資金問題（偵21081
    卷第85頁），大致相符。並有被告香港凱成酒店收據、簽具
    委任翻譯員命令、被告入出資訊連結作業存卷可參（偵2180
    1 卷第28、29頁、本院卷第80、81頁）。堪認乙○○所證，
    甲○○提示面額美金8萬元、發票人吳品洋、發票日93年2月
    21日支票1紙，使乙○○陷於錯誤，代墊旅遊費用103,751元
    、美金3,000元及103,000元，要非虛妄。
  (3)被告、吳佩珊在臺灣銀行開設外幣存款帳戶或與臺灣銀行外
    幣往來交易情形：被告於93年1月19日開設帳號000000000
    000號外匯帳戶，該帳戶自94年1月1日起至95年1月18日止之
    結存金額均為美金100元，有臺灣銀行營業部（一）95年1
    月2日以營一存密字第09500008822號函暨檢附之綜合存款印
    鑑卡、綜合存款約定書、存摺交易往來明細查詢等件在卷足
    參（原審卷二第102至106頁）。被告於92年9月22日在臺
    灣銀行敦化分行開設帳號000000000000號外匯存款帳戶，有
    臺灣銀行敦化分行95年2月9日敦化外字第09500004331號函
    暨檢附外匯綜合存款印鑑卡（原審卷二第131正、反面）。
    其餘各分行均無被告外匯往來、申請開發信用狀或發給相
    關英文證明文件等紀錄，有臺灣銀行中壢分行、內壢分行、
    臺灣銀行營業部（一）、斗六分行、健行分行、松江分行、
    南崁分行、安南分行、東港分行、蘇澳分行建國分行、潮州
    分行、頭份分行、嘉北分行、臺東分行、松山分行、平鎮分
    行、敦化分行函可按（原審卷二第107至121、129至130頁）
    。吳佩珊於90年8月3日雖在臺灣銀行開設帳號000-000-0000
    0-0外幣綜合存款帳戶，然該帳戶自90年8月3日起至92 年7
    月1日止之結存金額至多僅美金3,194元之事實，亦有臺灣銀
    行營業部（一）於95年1月24日營一存密字第09500008211號
    函暨檢附之外匯綜合存款印鑑卡、外幣綜合存款餘額查詢及
    光碟櫃歷史明細查詢系統等件足考（原審卷二第86至101 頁
    ）。可見被告在臺灣銀行營業部、敦化分行外匯存款分別僅
    美金100元，而吳佩珊之存款最多亦僅有美金3,194元，且從
    未申請臺灣銀行開具存款證明等事實，堪以認定。據此，附
    表一編號1至5、18至21之臺灣銀行擔保函，金額動輒美金上
    億甚至上百億元，內容不實至明。
  (4)附表一關於臺灣銀行相關文件形式是否真正，據臺灣銀行於
    95年3月2 日以銀國乙字第09500044061號函覆原審表示，附
    表一關於台灣銀行文件均非臺灣銀行所開立，該等文件上之
    署名「D.C.Chiou」、「Cheng-Fan Feng」，與該行國外部
    經理己○○之英文拼音「D.C.Chiu」、國外部專門委員庚○○之英文拼音「Feng Chen-Fan」均不相符，「Huang Sheng
    Yuang 」、「Lin Gin Chen」（犯罪事實壹之四部分）則非
    臺灣銀行職員。陳淑卿自90年9月4日調至本行營業部（二）
    ，文件上「台灣銀行國外營業部」、「黃朝貴」印文，均係
    偽造等情（原審卷三第25、26頁）。再證人己○○證稱：伊
    於93年1 月16日自臺灣銀行退休，這些文件是在我退休後的
    日期，我都沒看過。我的英文名字應該是Dennis D.C. CHIU
    ，上面的簽名及頭銜不對，而且我們也沒有所謂PIN CODE這
    東西，上面記載的MANAGER OF FORIEGN DEPT部門也不對，
    臺灣銀行國外部是稱為INTERNATIONAL BANKING DEPT。臺灣
    銀行91年7月15日起就沒有國外營業部，文件上中間的橢圓
    的章也不對，INTERNATIONAL DEPT.沒有這個部門。以上這
    些文件都是假的等語（原審卷三第217、218頁）；證人庚○○亦證稱：93年間，我擔任專門委員，負責人事行政，不可
    能在存款證明、資金證明擔保信用狀、擔保函、信用狀承兌
    細節副本函上簽名。上面是寫Mr.不對，且英文拼音也不對
    ，我英文名字應該是FENG CHEN-FAN，也沒有那個PIN CODE
    等語（原審卷三第219頁），並有己○○名片、庚○○簽名
    式樣各1紙、臺灣銀行英文職稱對照表1份附卷足憑（原審卷
    三第225至228頁），益徵附表一編號18至21所示文件上署名
    、印文為偽造，金額亦屬不實。
  (5)被告並無在荷蘭銀行及各分行開設帳戶，有荷蘭銀行松山分
    行於94年8月26日荷銀法字第194 號函存卷可參（偵21801卷
    第21頁），顯然附表一所示荷蘭銀行定期存款存單、資金證
    明、存款交易明細查詢單、保管收據均係偽造。且荷蘭銀行
    否認曾開立附表一所示關於荷蘭銀行之文件，且該銀行亦無
    「ABN-AMRO Bank荷蘭銀行臺北分行PERSONAL BANKING CENT
    ER理財服務中心」圓章，何梅芬任職期間自89年10月20日至
    93年6月30日止，其為開立該等文件之有權簽署人，但辛○○目前任職於該銀行信用卡中心，非開立該等文件之有權簽
    署人等情，有荷蘭銀行95年3月1日以風管荷銀信字第9501
    42號函在卷為憑（原審卷三第42頁）。再證人辛○○證述：
    因我簽名只簽Eric，不會簽Chen這個字，我沒有權利在信用
    狀上簽名，因我是負責消費金融，信用狀是偏企業金融的業
    務，此2種業務外商銀行分得很清楚，所以，我不會在這類
    文件上簽名，也沒被授權可以簽這些文件。且荷蘭銀行沒有
    PERSONAL BANKING的稱呼，我們是稱PREFERRE DBANKING。
    另何梅芬是消費金融的主管，但我們分屬不同單位，我們不
    會在同張文件上簽名。其實荷蘭銀行我、何梅芬、曾淑芬，
    3人的名字都被冒用。因有很多國外的電話來照會，我們都
    沒有出過這些文件，所以就提供給法務部門去調查等語（原
    審卷三第220至221頁）。另證人即荷蘭銀行松山分行消費金
    融部風險管制室人員蘇大誠於原審法院另案94年度重訴字第
    31號詐欺案件審理中到庭證稱：何梅芬在93年4到5月在荷蘭
    銀行松山分行是資深副總，她的英文名字應該是Tiffan y何
    ，不是Mei-Feng Ho」（原審卷三第139頁）。又何梅芬之簽
    名為「Daphne Ho」，有荷蘭銀行於95年2月6日以風管荷銀
    信字第950201號函檢附之簽名式樣在卷可憑（原審卷三第14
    4頁），顯非附表一所示文件上之「Mei-Feng Ho」。從而，
    附表一所示荷蘭銀行文件（除附表一編號8、10至12、16、1
    7外）均為偽造，要屬明確。又被告與吳佩珊、不詳姓名年
    籍、通曉英文之成年人偽造附表一編號6、7、9、13至15、1
    8至21等私文書，為求畢其功於一役，並方便偽造完成即可
    提示他人，諒係同時偽造同一份私文書無誤。
  (6)附表一編號6、7、9、13至15、18至21等文件，均係偽造，
    已如上述，則被告先後提示予伊恩、乙○○，自足生損害於
    荷蘭銀行、臺灣銀行核發各文件之正確性、附表一編號6、7
    、9、13至15、18至21所示文件上各該名義人之權益。至附
    表一編號1至5、8、10至12、16、17等文件，因其上均有簽
    章欄，惟並未經署押、加蓋印文，形式上尚未完成，自無冒
    用製作人名義製作文書之行為（最高法院70年度台上字第19
    68號判決意旨參照），尚難認有何偽造私文書之行為。然因
    被告亦提示予伊恩，使伊恩更加確信被告身價非凡，亦屬施
    用詐術之工具之一。
  (7)按共同正犯，在合同之意思內各自分擔犯罪行為之一部，相
    互利用他人之行為，以達其犯罪之目的者，即應對全部所發
    生之結果，共同負責。又共同正犯之意思聯絡，不限於事前
    有所協議，其於行為當時，基於相互之認識，以共同犯罪之
    意思參與者，亦無礙於共同正犯之成立，且其表示之方法，
    不以明示通謀為必要，即相互間有默示之合致，亦無不可。
    再共同正犯之意思聯絡，原不以數人間直接發生者為限，即
    有間接聯絡者亦包括在內。被告與吳佩珊明知其等在台灣銀
    行及荷蘭銀行存款有限，由被告與吳佩珊（附表一編號18至
    20部分）共同基於行使偽造私文書之概括犯意，及意圖為自
    己不法所有之犯意聯絡，由被告與吳佩珊共同偽造附表一編
    號18至20部分文件，並由吳佩珊陪同被告前往來來飯店與伊
    恩洽談並提示該等文件，再由被告提示其餘附表一編號1 至
    21文件予乙○○、伊恩等情，吳佩珊因此經原審法院判處連
    續行使偽造私文書罪諭知有期徒刑10月，減為有期徒刑5 月
    ，易科罰金確定在案，有原審法院97年度重訴字第48號刑事
    判決在卷為憑（本院卷第61至70頁）。參以被告曾要求不知
    情乙○○在荷蘭銀行空白便箋依草稿內容繕打於其上，並將
    主管欄位空白交還被告，已如上述，足證被告確實不諳英文
    ，則以附表一所示文件內容複雜、具專業性，倘非有與不詳
    姓名年籍、熟諳英文之成年人共同偽造，以被告之智識程度
    ，尚難獨立完成偽造之行為。復觀諸乙○○提出之授權書（
    AUTHORIZATION TO AUTHENTICATE AND VALIDATE）及授權翻
    譯書（AUTHORIZATION FOR TRANSLATOR and TRANSLATION）
    原本各1紙（原審卷三第189、198反面），其上被告簽名，
    以肉眼觀察，顯與被告護照及被告不爭執為其親簽之附表三
    編號15所示委任書上之簽名，筆畫、神韻均極相仿（偵2352
    6卷第6頁、偵14890卷一第163頁，原審卷二第51頁），堪認
    上開授權書、授權翻譯書均為被告所親簽。衡以該等文件內
    容既均為確認被告在荷蘭銀行有美金1,000,000,000元存款
    之不實內容，被告對附表一編號6、7、9、13至15、18至21
    所示偽造資金證明文件，應有相當程度之參與無誤。是以，
    故被告除與吳佩珊共同偽造附表一編號18至20文件及由不知
    情乙○○繕打附表一編號10至12文件外，尚與不詳姓名年籍
    、通曉英文之成年人共同偽造或製作其餘附表一（除編號22
    外）所示之文件無誤。又被告、吳佩珊、不詳姓名年籍、通
    曉英文之成年人偽造及繕打，或利用不知情乙○○繕打附表
    一所示文件，目的係以該等文件取信於他人以誤導被告為資
    力雄厚之人士，則由被告先後將附表一（除編號22外）、美
    金8萬元發票人為吳品洋，發票日為93年2月21日（無證據證
    明係偽造）提示予伊恩、乙○○，並佯以須查證費用，致使
    伊恩、乙○○陷於錯誤，伊恩交付28張美國銀行支票、乙○○代被告墊付旅費而獲取財物（附表一編號21未涉詐欺犯行
    ）。被告、吳佩珊、不詳姓名年籍、通曉英文之成年人在行
    使偽造私文書、詐欺之合同意思範圍內，有相互利用他人行
    為，以達其等犯罪之目的，自應就所有犯罪結果，共同負責
    。
  (8)被告雖以前詞置辯。然以乙○○遭被告訛騙金額非鉅，當無
    構詞誣陷被告陷己身於偽證重罪追訴之理。且乙○○對EUTR
    AC公司受騙情節，僅言其所知，並未加油添醋（如下述），
    顯然乙○○並無因其係犯罪事實壹之一（二）之受害人而心
    有不甘，恣意杜撰情節陷害被告，故要難因乙○○與被告間
    有糾葛，率認其所言不實。又伊恩因被告行使附表一所示（
    除編號21、22外）文件，致使伊恩陷於錯誤，始與被告簽訂
    協議，託乙○○交予28張支票；乙○○因被告提示附表一編
    號21文件，始誤認被告與何全應均為有資力之人，待被告佣
    金取得後，即可償還代墊旅費，顯然被告已施用詐術取得伊
    恩交付之28張美國銀行支票及乙○○代墊之旅費，要難因事
    後無法查證財力證明文件，經伊恩追回27張支票，並及時掛
    失止付另張美國銀行支票，即認被告施詐未有所獲。
(二)犯罪事實欄壹之二部分
  (1)此部分犯罪事實，業經乙○○證稱：甲○○有給EUTRAC公司
    文件。EUTRAC公司、吳武郎、甲○○有簽約，我是翻譯，我
    們有交付彩色影本，那張是荷蘭銀行10億美金的存款證明，
    上面也有荷蘭銀行經理辛○○（ERIC CHEN ）簽名，也有何
    梅芬（MEI FENG HO ）的簽名，蓋荷蘭銀行的章等語（原審
    卷三第99頁），核與EUTRAC公司提出附表一編號22所示之定
    期存款存單影本上之金額美金1,000,000,000 元、印文及署
    名等內容相符，且該等文件與上述確認由被告參與偽造之附
    表一編號6、7文件內容相仿，參酌上述被告在荷蘭銀行及各
    分行並無開設帳戶、辛○○所證，及被告智識程度無法獨立
    完成偽造附表一編號22所示文件，益證被告與同一不詳姓名
    年籍、通曉英文之成年人共同偽造附表一編號22所示之文件
    無誤。另觀諸EUTRAC公司提出之授權書（Owners Authority
    ），其上被告簽名亦與上述被告護照簽名相符（偵23526卷
    第10頁），該份授權書之內容既係被告出具用以向EUTRAC公
    司確認伊擁有附表一編號22所示定期存款存單之權利，顯可
    認定被告有行使附表一編號22所示文件，並足生損害於荷蘭
    銀行開立定期存款存單之正確性及其上各名義人之權益。被
    告空言否認參與本件犯行，實難遽信。被告偽造附表一編號
    22私文書，為求畢其功於一役，諒係同時偽造同一份私文書
    無誤。
  (2)移送併辦意旨另以：被告交付偽造附表一編號22荷蘭銀行存
    款證明，致EUTRAC公司信其資力雄厚而陷於錯誤，遂邀被告
    前往荷蘭洽談。被告於同年4 月間，邀乙○○擔任翻譯，並
    偕吳武郎同前往荷蘭鹿特丹，與EUTRAC公司簽訂合作契約書
    ，並由EUTRAC公司招持前往瑞士蘇黎士商討投資計畫；於同
    年12月間，被告偕同唐宋明再度前往荷蘭，並前往瑞士蘇黎
    士、西班牙等地商議投資事宜；上開行程之機票、住宿等旅
    行費用均由EUTRAC公司支付，因認被告甲○○另涉刑法第33
    9條第1項詐欺取財罪嫌云云。因EUTRAC公司檢舉函無證據能
    力，無法採為認定此部分事實之依據。且乙○○雖證稱：EU
    TRAC公司請我們於93年4 月18日至25日去瑞士。我今年打電
    話去EUTRAC公司新加坡的雇員說的，我才知道93年12月間，
    有再招待被告到瑞士、西班牙。依慣例該次旅費應是EUTRAC
    公司支出的等語（原審卷三第97頁）。乙○○僅聽聞他人表
    示EUTRAC公司再次邀請被告前往瑞士、西班牙，自屬傳聞而
    不足採。且EUTRAC公司是否為被告代墊上述各地之旅費等情
    ，亦屬乙○○推測之詞，不得遽採為認定被告此部分犯罪事
    實之證據。此外，EUTRAC公司是否因被告提出附表一編號22
    文件而陷於錯誤，並為被告支出旅費、支出旅費之金額多寡
    等節，均乏積極事證以明知，尚難遽認被告有何詐欺EUTRAC
    公司之犯行，實難逕以刑法第339條第1項詐欺取財罪嫌相繩
    ，附此敘明。
(三)犯罪事實欄壹之三部分
  (1)此部分犯罪事實，業據黃國榮陳述綦詳（偵20457 號卷第20
    至25頁），核與證人丙○○所為證述大致相符（原審卷四第
    35至39頁）。並有丙○○向正達旅行社購買臺北、新加坡來
    回機票3張、旅客分別為吳福、被告、丙○○之購票證明1
    紙、張鈺享簽具之收據1 紙、立協議書人被告、立協議書人
    荷曼托、見證人吳福及丙○○等簽名之SBLC交易協議書1
    份（原審卷四第32頁、他4896卷第14、9 至11頁）、附表二
    編號1、2所示之不可撤銷擔保信用狀、編號3所示KTT國際專
    用電報在卷可參，益證被告確有參與此部分犯行。至荷曼托
    所提告訴狀，其中關於黃國榮交付20萬元之日期、丙○○依
    指示電請其配偶在台交付款項之次數及金額（偵20457卷第2
    6 、27頁）及丙○○所陳：請其配偶交付之金額（原審卷四
    第38頁），均與黃國榮於警詢中所證：其依荷曼托指示先於
    93年4月27日在台北市○○○路、善導寺對面麥當勞2樓親自
    交付開立不可撤銷擔保信用狀所需手續費20萬元；後丙○○
    依荷曼托指示，電話聯絡在台之配偶，先於93年5月3日在丙○○住處交10萬元予張鈺享、於93年5月4日以同一方式交美
    金3000元、新台幣1萬5千元予張鈺享供查證費用等情不符，
    以被告自承：收受20萬元及21萬5千元等情（原審卷一第30
    頁），自應以黃國榮於警詢中所證，較為可採而予認定。
  (2)參酌上述被告在荷蘭銀行及各分行並無開設帳戶、辛○○所
    證，及被告智識程度無法獨立完成偽造附表三編號1、2、3
    所示文件，益證被告與不詳姓名年籍、通曉英文之成年人共
    同偽造附表三編號1、2、3所示文件無誤。又附表三編號3電
    報通知函（依慣例電報並無署押、簽名之情），其上雖無簽
    署押、用印欄，然在現實生活上該文件係利用電報傳送訊息
    ，有其一定意思表示，足以使人誤信係確認荷蘭銀行擔保信
    用狀通知函，自應加以保護，而具有文書之意義（最高法院
    75年度台上字第6865號判決意旨參照）。被告無製作及發送
    之權限，竟偽造且予以傳送，自屬行使偽造私文書，並足以
    生損害於荷蘭銀行開立不可撤銷擔保信用狀、KTT 之正確性
    及附表二編號1、2文件上所示各名義人之權益。被告偽造附
    表二編號1、2等私文書，為求畢其功於一役，諒係同時偽造
    同一份私文書無誤。
  (3)觀諸附表二所示各「ABN-AMRO BanK荷蘭銀行台北分行PERSO
    NAL BANKING CENTER理財服務中心」腰圓章、「MEI-FENG H
    O」、「Eric Chen」等署名，與附表一所示荷蘭銀行定期存
    款存單、資金證明、保管收據上之署名、印文，均甚相仿，
    顯然上開私文書與偽造附表一編號6 、7、9、13至15所示私
    文書之人，應係同一人無誤，則被告與該不詳姓名年籍、通
    曉英文之成年人，既均知悉偽造之私文書均供被告提示於人
    以提高被告身價，並使人陷於錯誤，而交付開狀費用或查證
    費用，則其等在行使偽造私文書、詐欺取財合同意思內，應
    有互相利用彼此行為，為共同正犯無誤。
  (4)黃國榮、丙○○俱已指證被告訛以可開立不可撤銷擔保信用
    狀，並確曾提出附表二編號1、2、3 所示不可撤銷擔保信用
    狀、KTT 等情。且觀諸卷附SBLC交易協議書上被告簽名與被
    告護照上簽名亦甚相近，顯見被告確曾簽訂該協議書而承諾
    開立不可撤銷擔保信用狀無誤，自不因荷曼托未到院陳述，
    而影響事實之認定。又荷曼托所以願意先後給付共計41萬5
    千元之現金，乃因被告佯以開立不可撤銷信用狀須手續費20
    萬元、查證費用21萬5 千元所致，已如上述，且依SBLC交易
    協議書之約定，被告負有開立信用狀予荷曼托之義務，未見
    有何關於黃國榮或荷曼托應預先支付被告前往新加坡之旅費
    。是被告上開所辯，均無足取。
(四)犯罪事實欄壹之四部分
  (1)被告自承：附表三編號10所示7千億的資料是我在家中自己
    用電腦打出來的字樣，列印出來再貼上去影印的。「楊淑卿
    」的章是我之前簿子上的章，把它影印剪下來貼上去。這事
    情是我錯，我如果不寄這些文件到美國去，他們也不會當作
    真的，來臺灣。我先後寄送、傳真到美國去。我承認我有犯
    罪等語不諱（偵14890號卷二第14、15、123、126頁），核
    與證人丁○○、吳武郎、Nathan Calhoun一致證述：被告向
    丁○○佯稱，伊在臺灣銀行有美金7,00 0億元之存款，盼丁○○引薦金主合作投資，丁○○遂委由Richard W. Arnold
    律師事務所查證被告資產狀況，並指定Wachovia銀行為收狀
    銀行，被告93年8月4日在DHL快遞公司寄送資料寄件人簽名
    欄偽造「陳吳立銘」署名1枚，由DHL快遞公司交付附表三編
    號1、2、3所示24紙擔保信用狀。再傳送編號5至9所示臺灣
    銀行總行函、臺灣銀行倫敦分行函、國際銀行專用電報等件
    予Wachovia銀行。另利用不知情DHL快遞公司交付附表三編
    號10至15所示存摺封面封底及內頁、帳戶明細、資金證明、
    委任狀等件予Richard W. Arnold律師事務所等情大致相符
    （偵14890卷一第6至8、9至11、135至138、卷二第11至19頁
    ）。並有附表三所示「臺灣銀行倫敦分行」擔保信用狀、「
    臺灣銀行倫敦分行」函、臺灣銀行函、國際銀行專用電報、
    帳戶明細、資金證明書、委任狀、臺灣銀行外匯綜合存款存
    摺內頁及該存摺封面、封底、外匯綜合存款辦法（偵14890
    卷一第20至24頁）等件附卷足參。復有DHL快遞公司查詢結
    果，93年8月23日寄予Karen Barker律師之包裹，確係以被
    告為托運人名義所寄出，有該公司查詢結果1紙附卷足稽（
    偵14890卷一第97頁）。
  (2)被告在臺灣銀行並無美金7,000 億元存款，亦未向臺灣銀行
    申請開發信用狀或發給相關英文證明文件之紀錄，且附表三
    編號5、6、8、10至15所示文件上之署名、印文均非真正，
    已如前述。己○○證述：臺灣銀行的總資產不到7,000億美
    元的1/10，臺灣銀行自有資產加上存款等，最多只有到臺幣
    2兆多等情（原審卷三第217、218頁），另提出臺灣銀行200
    4年報1本佐證（外放證物）。再案發當時，臺灣銀行倫敦分
    行，尚未成立，亦據證人即台灣銀行行員廖慧珠證述明確（
    偵14890卷一第134頁），並有臺灣銀行93年9月6日銀國字第
    09300192871號函檢附報告1份說明當時僅有臺灣銀行倫敦分
    行籌備處之設置（偵14890卷一第147頁），顯無收受存款或
    開立相關存款證明文件之可能，足證附表三所示之文件（除
    編號4外），均非台灣銀行所製作無誤。又附表三編號7、9
    電報通知函，其上雖無簽署押、用印欄，然在現實生活上該
    文件係利用電報傳送訊息，有其一定意思表示，足以使人誤
    信係確認台灣銀行擔保信用狀通知函，自應加以保護，而具
    有私文書之意義。附表三編號4其上有「陳吳立銘」之署名
    ，被告自承曾寄送文件至美，顯有假「陳吳立銘」之名義寄
    送相關文件之本意，該DHL快遞寄件資料，亦屬偽造之私文
    書。至附表三編號1至3等文件，因其上均有簽章欄，惟並未
    經署押、加蓋印文，形式上尚未完成，自無冒用製作人名義
    製作文書之行為。被告無製作之權限，竟偽造附表三編號4
    至15之私文書，並利用不知情DHL快遞公司寄送或傳真該等
    文件予Wachovia銀行、Richard W. Arnold律師事務所，自
    屬行使偽造私文書，且足生損害於台灣銀行開立資金證明、
    管理存款之正確性及附表三編號4至6、8、10至15文件上所
    示各名義人之權益。被告偽造附表三編號5、6、8、11至15
    等私文書，為求畢其功於一役，諒係同時偽造同一份私文書
    無誤。
  (3)觀諸附表三所示各臺灣銀行文書上之「臺灣銀行國外營業部
    」腰圓章、「黃朝貴」私章、「D.C. Chiou」、「Cheng-Fa
    n Feng」等署名，與附表一所示之署名、印文，均甚相仿，
    顯然上開私文書與偽造附表一編號21所示私文書之人，應係
    同一人無誤。以被告明知其資力有限，竟提出附表三（除編
    號1至3外）所示文件，顯然被告明知上開文件均係虛偽，且
    該不詳姓名年籍、通曉英文之成年人，屢次從事附表一、二
    、三文件之杜撰，內容均牽涉數千億美元之資金，衡情亦應
    知悉所從事者為非法行為，其等仍由被告利用不知情DHL 快
    遞公司寄送或傳真予他人，以主張身價非凡，顯然被告與該
    成年人就行使偽造私文書之合同意思內，各自分擔部分行為
    ，均就全部結果負擔共犯責任無誤。
  (4)被告雖以前詞置辯。然丁○○否認事前知悉附表三編號10存
    款內頁資料為偽造，被告也沒告知該文件為偽造（偵14890
    卷一第64頁、卷二第16頁）。且被告供述：附表三編號10存
    摺內頁是我在家中自己用電腦打出來的字樣，列印出來再貼
    上重新影印。「楊淑卿」章，是我之前簿子上的章影印後剪
    下貼上去的。吳武郎不知情，CALHOUN NATHAN也不知道。我
    先後寄送、傳真到美國，丁○○沒看過我寄的文件。我承認
    我有犯罪，請求從輕量刑，其他被告都是無辜的等語（偵14
    890卷一第123至126 頁、卷二第14、15頁）。又被告曾於93
    年8 月16日出具委任書，授權吳武郎查證其於臺灣銀行開設
    之000000000000號帳戶內之資金交易明細，且於委任狀中提
    及因被告申請臺灣銀行開立24張擔保信用狀予Wachovia銀行
    等情，被告曾另出具與上開內容相同之附表三編號15所示之
    委任書予Allen E. Barker律師，有委任書2份足憑（偵1489
    0號卷一第161至163、168至170頁）；上開2份委任書均經民
    間公證人戊○○認證，證人戊○○復證稱：這件是被告本人
    來辦的是認證，一般都是當事人拿準備好的文書到我事務所
    來，我是對他的身分證或是護照或其他證件，若是本人才能
    在他所帶來的文件上簽名。我只有認證他個人的簽名的部分
    等語（原審卷三第215頁），顯見被告前曾親自授權吳武郎
    查證其臺灣銀行存款以就開立24張擔保信用狀一事取信於
    Richard W.Arnold律師事務所及Wachovia銀行，倘被告未牽
    涉此部分犯行，焉有親自簽署委任書交予吳武郎、Allen E.
    Barker律師之理，足證此部分犯行，係由被告主導一切，與
    吳武郎、丁○○、CALHOUN NATHAN無關。被告事後否認附表
    三編號10內頁為其所製作，以其對於製作地點、過程詳細清
    楚，應無自陷於行使偽造私文書追訴之窘境。參以上開部分
    文件確實以被告名義利用DHL快遞公司寄送至美國，上開自
    白，應足採信，是被告事後卸責之詞，要無足取。又被告將
    附表三所示文件寄送或傳真予Wachovia銀行、Richard W.Ar
    nold律師事務所，顯然就該等文件內容有主張為真正之意思
    ，是以無論Wachovia銀行、Richard W. Arnold律師事務所
    是否懷疑該等文件之真實性，均不影響被告行使偽造私文書
    犯行之成立。再吳武郎證稱：丁○○有告訴我要做查證的動
    作，當時被告也在場，他本來不想來，我們要求他一定要到
    （偵14890卷一第137頁）；丁○○陳稱：當天到台銀確定資
    金，被告說可以拿到，不需要去台銀，但美方這邊已經早就
    跟台銀約好要確認，所以我們還是要求他陪同過去（偵1489
    0卷二第124頁），足證被告係應吳武郎、丁○○之要求而前
    往台灣銀行查證，並非主動自認無罪而欣然前往台灣銀行查
    證，尚難據其出面查證遽認其未參與犯行。至被告雖以其僅
    寄送附表三編號10之文件，倘屬實，何以丁○○等人持有附
    表三編號10、14及存摺封面、存款綜合存款辦法內頁等資料
    ，上開所陳，應係情虛杜撰之詞，不足採信。
  (5)至證人之陳述有部分前後不一致或相互間有所歧異時，究竟
    何者為可採，何者為不足採，法院原得本其自由心證予以斟
    酌取捨，非謂一有不符或歧異，即應認其全部供述均為不可
    採信。丁○○、吳武郎、Nathan Calhoun等人陳述雖有歧異
    ，然：丁○○雖曾於偵查中稱：被告未見過外匯活期存款資
    料云云。惟因上開文件係Richard W. Arnold 律師事務所提
    供，業經丁○○、Nathan Calhoun 陳述在卷（偵14890一第
    64、66頁），其等不知該等文件之來源，尚與常情相符。吳
    武郎就有無見過存款證明、為何前往臺灣銀行查證存款等節
    ，前後供述反覆。然被告確實委託吳武郎查證其於臺灣銀行
    所開設帳戶內之資金交易明細，參以被告與吳武郎素為舊識
    ，被告透過吳武郎結識丁○○，吳武郎為卸免己責，並迴護
    被告，致前後有所歧異。然因其等所證被告如何參與此部分
    犯行之主要過程相吻合，尚難認其等證詞均不可採信。
(五)綜合上述，本件事證明確，被告有犯罪事實欄壹之一、二、
    三、四所載犯行，洵堪認定，應予依法論罪科刑。至被告於
    本院前審聲請傳喚方懷明、盤素梅，因事證已明，尚無傳喚
    之必要。
、論罪科刑之依據
一、被告行為後，刑法及罰金罰鍰提高標準條例業經修正，並自
    95 年7月1日生效施行。關於本件：
  (1)刑法第33條第5 款有關罰金之最低額度修正後已提高，比較
    新舊法，以舊法有利於被告。
  (2)修正後刑法第28條已縮小共同正犯範圍，以新法有利於被告
    。
  (3)刑法第56條連續犯、第55條牽連犯規定業經刪除，此刪除雖
    非犯罪構成要件之變更，但顯已影響行為人刑罰之法律效果
    ，自屬法律變更。比較新舊法結果，仍應適用舊刑法較有利
    於被告。
  (4)綜合上開法律修正前、後之比較，以舊刑法對被告較為有利
    ，自應整體適用舊刑法相關規定。
二、核被告(1)就犯罪事實壹之一之（一）所為，係犯刑法第216
    條、第210條行使偽造私文書罪、同法第339條第1 項之詐欺
    取財罪。被告與吳佩珊（附表一編號18至20部分）、不詳姓
    名年籍、通曉英文之成年人間，有犯意聯絡及行為分擔，為
    共同正犯（事實一之(2)被告單獨犯詐欺取財罪）。被告利用
    不知情乙○○繕打編號10至12文件，並提示予伊恩，為間接
    正犯。(2)就犯罪事實壹之一之（二）所為，係犯刑法第339
    條第1項之詐欺取財罪。(3)就犯罪事實壹之二所為，係犯刑
    法第216條、第210條行使偽造私文書罪。被告與不詳姓名年
    籍、通曉英文之成年人間，有犯意聯絡及行為分擔，為共同
    正犯。(4)就犯罪事實欄壹之三所為，係犯刑法第216條、第2
    10條之行使偽造私文書罪、同法第339條第1項之詐欺取財罪
    。被告與不詳姓名年籍、通曉英文之成年人間，有犯意聯絡
    及行為分擔，為共同正犯。被告利用不知情黃國榮轉知荷曼
    托被告所提示之附表三編號1文件，又利用不知情張鈺享收
    受荷曼托指示丙○○交代其配偶在台交付21萬5千元，為間
    接正犯。(5)就犯罪事實欄壹之四所為，係犯刑法第216條、
    第210條之行使偽造私文書罪。被告與不詳姓名年籍、通曉
    英文之成年人間，有犯意聯絡及行為分擔，為共同正犯。被
    告利用不知情DHL快遞員工寄送相關文件予Wachovia銀行、R
    ichardW.Arnold律師事務所，為間接正犯。被告偽造附表一
    、二、三所示文件上偽造署名、印文，分別為被告偽造各該
    私文書之階段行為，均不另論罪。被告偽造附表一、二、三
    （除部分非偽造之私文書外，已如前述）所示之私文書後，
    復交予伊恩等人主張私文書之內容而加以行使，其中偽造私
    文書之低度行為為行使偽造私文書之高度行為所吸收，均不
    另論罪。被告偽造附表一編號6、7、9、13至15、18至22；
    附表二編號1、2；附表三編號5、6、8、11至15等私文書，
    諒係同時偽造同一份私文書，且因同一份私文書上有2名以
    上被害人署名、印文，顯係一行為而觸犯數罪名，均應為想
    像競合犯。被告自92年7、8月起至93年8月27日為警查獲時
    止，先後多次行使偽造私文書及詐欺取財犯行，均係時間緊
    接，手段相近，罪名與犯罪構成要件相同，顯係基於概括犯
    意而為，均為連續犯，應依修正前刑法第56條之規定，分別
    論以連續行使偽造私文書及連續詐欺取財罪，並均加重其刑
    。上開連續行使偽造私文書罪及連續詐欺取財遂罪，有方法
    、目的之牽連關係，應依修正前刑法55條後段之規定，從一
    重論以連續行使偽造私文書罪處斷。檢察官移送併案部分，
    與起訴部分被告連續行使偽造私文書之犯行，有連續犯、牽
    連犯之裁判上一罪關係，為起訴效力所及，本院應併予審理
    ，併此敘明。
三、原審以被告犯罪事證明確，予以論罪科刑，固非無見，惟查
    ：(1)刑法第216條、第210條行使偽造私文書罪，以足生損害
    於公眾或他人為成立要件，自應於主文欄內，就行使偽造私
    文書，足以生損害於公眾或他人為明確完整之記載。是原判
    決主文漏未記載「足以生損害於他人」，顯有未合。(2)乙○○繕打附表一編號10至12文件，原判決誤包括附表一編號8
    、16、17文件，亦有誤會。(3)被告偽造附表一編號6、7、9
    、13至15、18至22；附表二編號1、2；附表三編號5、6、8
    、11至15等私文書，係同時偽造同一份私文書，且因同一份
    私文書上有2名以上被害人署名、印文，顯係一行為而觸犯
    數罪名，均應為想像競合犯，原判決漏未論列，同有未洽。
    (4)原判決原判決事實欄壹之一（一）記載28張支票係「作為
    開立存款至明之報酬及賄賂銀行內部人員之用」；於理由欄
    貳之二（一）或作為「報酬」，或作為開狀費用（原判決第
    2、9、10頁），前後不一，顯屬矛盾，自有未合。(5)附表一
    編號1至5、8、10至12、16、17；附表三編號1至3均應有銀
    行主管簽名欄位，被告未偽造各該署名或印文，自難謂已有
    偽造之行為，原判決誤以附表一所示文件均屬偽造之私文書
    ，亦有違誤。(6)附表三編號10「台灣銀行外匯綜合存款存摺
    內頁」上「楊淑卿」職章印文有「2枚」，原判決附表三誤
    載為「1枚」，尚有疏失。被告上訴仍執前詞否認犯罪，雖
    無理由，惟原判決既有上開可議，自應由本院將原判決撤銷
    改判。
四、爰審酌被告有多次詐欺前科，有本院被告全國前案紀錄表在
    卷可參，素行不良，不知悔悟，再次偽造附表一、二、三所
    示（除不構成偽造私文書外）文件，動輒美金上億元，最高
    竟達美金7,000 億元，顯然藐視法律，嚴重影響國際金融秩
    序之安全，並造成乙○○、伊恩、荷曼托等人受損，所為非
    是，衡以被告於犯罪後始終矢口否認犯行，飾詞推諉，且迄
    未供出共犯，本應嚴懲，念及其於言詞辯論終結前已與黃國
    榮達成和解，黃國榮表示願撤回告訴，有黃國榮提出書函1
    件附卷可考（原審卷三第233 頁）等一切情狀，量處如主文
    第2項所示之刑，以示懲儆。
五、末查，被告與吳佩珊（附表一編號18至20部分）、不詳姓名
    年籍、通曉英文之成年人共同偽造如附表一、二、三所示之
    署名、印文，均應依刑法第219 條規定，宣告沒收之。至被
    告偽造附表一、二、三所示私文書（除不構成偽造私文書外
    ），經被告持以行使，分別交予伊恩、乙○○、EUTRAC公司
    、荷曼托、Wachovia 銀行、Richard W. Arnold律師事務所
    ，已非屬被告或共犯所有之物，自無庸依法宣告沒收，附此
    說明。
肆、不另為無罪諭知部分
一、公訴意旨：認被告為事實欄壹之四所為，另涉刑法第339 條
    第3項、第1項之詐欺取財未遂罪云云。按刑法第339條第1項
    詐欺罪之成立，以意圖為自己或第三人不法所有，以詐術使
    人將本人或第三人之物交付為要件。所謂以詐術使人交付，
    必須被詐欺人因其詐術而陷於錯誤，若其所用方法，不致使
    人陷於錯誤，即不構成該罪。經查：被告雖利用不知情DHL
    快遞公司寄送附表三編號1至3所示擔保信用狀、編號10至15
    所示存款戶金額帳戶明細表等私文書，並傳真附表三編號5
    至9所示之台灣銀行總行函等文件，予Wachovia銀行及Richa
    rd W. Arnold律師事務所，固非無據。然因其等均懷疑該等
    文件之真實性，始由丁○○、吳武郎、Nathan Calhoun前來
    我國查證，已如前述，顯然其等均未因此而陷於錯誤，被告
    所為，自不該當於詐欺未遂罪。此外，復查無其他積極事證
    足資證明被告有此部分犯行，因公訴人認此部分與事實欄壹
    之四有罪部分，有牽連犯之裁判上一罪關係，爰不另為無罪
    之諭知。
伍、本件被告經合法傳喚，無正當之理由不到庭，爰依刑事訴訟
    法第371條規定，不待其陳述，逕行判決。
據上論斷，應依刑事訴訟法第369條第1項前段、第364條、第371
條、第299條第1項前段，刑法第2條第1項前段、修正前刑法第28
條、第55條後段、第56條、刑法第339條第1項、第216條、第210
條、第219條，刑法施行法第1條之1，判決如主文。
本案經檢察官柯麗鈴到庭執行職務。
中    華    民    國    98    年    10    月    15    日
                  刑事第二庭審判長法  官  洪光燦
                                  法  官  宋明蒼
                                  法  官  李麗玲
以上正本證明與原本無異。
如不服本判決，應於收受送達後10日內向本院提出上訴書狀，其
未敘述上訴之理由者並得於提起上訴後10日內向本院補提理由書
（均須按他造當事人之人數附繕本）「切勿逕送上級法院」。
                                  書記官  廖婷璇
中    華    民    國    98    年    10    月    15    日
附錄：本案論罪科刑法條全文
中華民國刑法第339條
意圖為自己或第三人不法之所有，以詐術使人將本人或第三人之
物交付者，處5 年以下有期徒刑、拘役或科或併科1 千元以下罰
金。
以前項方法得財產上不法之利益或使第三人得之者，亦同。
前二項之未遂犯罰之。
中華民國刑法第216條
行使第 210 條至第 215 條之文書者，依偽造、變造文書或登載
不實事項或使登載不實事項之規定處斷。
中華民國刑法第210條
偽造、變造私文書，足以生損害於公眾或他人者，處 5年以下有
期徒刑。


司法院資訊處製作；財團法人民間司法改革基金會備份。
